臺灣桃園地方法院民事判決
111年度婚字第217號
原      告  乙○○  
訴訟代理人  張志新律師
被      告  甲○○  
訴訟代理人  劉正穆律師
            戴一帆律師
上列當事人間離婚事件，本院於民國111年9月21日言詞辯論終結
，判決如下：
    主      文
准原告與被告離婚。
訴訟費用新臺幣參仟元由被告負擔。
    事實及理由
一、原告主張：㈠兩造於民國90年5月13日結婚，婚後共同居住在
    桃園市○○區○○里0鄰○○○00○00號（下稱桃園住處），並育有
    子女賴○○、賴○○、賴○○。兩造結婚後，家中經濟均由原告負
    擔，原告因工作過於操勞，於108年5月29日發生腦梗塞（基
    底動脈中風）、肺炎，所幸搶救得宜，於同年6月15日出院
    返家休養，惟仍遺留左側偏癱、雙眼複視等症狀，需持續治
    療、復健。㈡原告中風後，因處理個人事務諸多不便，遂將
    中風前出售土地所得之價款新臺幣（下同）3,100萬元匯予
    被告，扣除用以清償原告債務之1,280萬元，及原告為被告
    生活規劃而向三商美邦人壽保險股份有限公司購買之投資型
    月配息保單（下稱系爭月配息保單）保險費750萬元後，尚
    餘1,070萬元，詎被告拒絕返還該餘款予原告，且在未經原
    告同意之情形下，提領原告郵局存款159萬元、台灣銀行存
    款44萬元，將之花用殆盡。㈢原告病後於家中靜養期間，被
    告動輒怒吼原告，甚至因原告臥床行動不便，於110年2月26
    日持按摩棒毆打原告腿部成傷，並稱「就是要讓你斷掉」，
    嗣原告妹婿沈○○前往探望原告，發現原告身心狀況不佳，在
    徵得兩造同意後，於110年2月27日將原告接至原告妹妹賴○○
    雲林住處（下稱雲林住處）照顧，自原告至雲林靜養迄今，
    被告未曾前來探視，即使已載送子女至雲林住處門外，仍不
    願下車入內。此外，被告自110年4月起一再傳送訊息表示希
    望盡快結束婚姻，並逕自更換桃園住處門鎖，致原告於110
    年12月10日返家時，不得其門而入。㈣兩造自原告中風後，
    即時生齟齬，難以和諧，被告動輒對原告無端怒吼或暴力相
    向，並拒絕將處理債務後剩餘之款項及遭被告領走之銀行存
    款返還予原告，且擅自更換門鎖，顯見被告已無維持婚姻意
    願，爰依民法第1052條第1項第3款及同條第2項之規定，請
    求判准原告與被告離婚等語。
二、被告則辯以：㈠原告於108年5月29日中風住院，住院期間及1
    08年6月15日出院後之生活均由被告照料。原告於109年1月
    間在臺北榮民總醫院桃園分院住院期間，經醫生診斷具有瞻
    妄之病徵，並曾因瞻妄發作而失蹤，於109年1月10日轉入林
    口長庚紀念醫院急診，是以原告容有記憶混亂之情形。㈡原
    告中風期間，被告公公賴○○亦因受傷而由被告照顧，兩造之
    子賴○○為分擔被告之辛勞，自願幫原告拿藥，途中發生車禍
    ，被告在面臨多重煎熬下情緒管理確有尚待改進之處，然被
    告絕不曾對原告怒吼或暴力相向。被告長期照看原告，雙方
    難免發生摩擦，在原告妹妹及妹婿之提議下，被告同意原告
    自110年2月27日起至雲林住處休養，當天全家並有一起聚餐
    ，原告出席時穿著短褲，小腿無明顯外傷，且原告於109年
    間身體機能已大致恢復，兩造並有攜同子女出遊，原告稱於
    110年2月26日臥床行動不便遭被告持按摩棒毆打乙情，並非
    真實。㈢原告搬至雲林居住後，即未給付家庭生活費用，被
    告為保障子女生活，方於110年8月10日以上開原告所述之土
    地價金餘款為三名子女購買各300萬元之儲蓄險，並於111年
    3月21日繳納贈與稅額加計利息68萬3,211元，剩餘之102萬
    元，及被告自原告郵局帳戶、台灣銀行帳戶提領之存款合計
    203萬元，已全數用於支付原告108年中風迄今之生活費、保
    險費、醫療費、子女學費、賴○○醫療費及賴○○車禍事故之和
    解金等款項，被告絕無不尊重原告而隨意花用金錢之意思。
    ㈣賴○○於原告住院期間稱原告欲給付其1,500萬元，並於探視
    原告時，向被告索款，被告為避免子女遭賴○○、沈○○之騷擾
    ，始更換桃園住處之門鎖，並非拒絕原告返家。㈤被告感謝
    原告長期以來對於家庭之付出，讓被告及三名子女得以衣食
    無缺，子女亦希望擁有一個完整的家庭，不願家人分隔兩地
    ，被告期盼能與原告共同面對婚姻困境並尋求解決之道，無
    意離婚等語。
三、兩造不爭執之事實：
  ㈠兩造於90年5月13日結婚，育有子女賴○○、賴○○、賴○○，有戶
    口名簿足憑（本院卷一第64頁）。
  ㈡原告於108年5月29日罹患腦梗塞（基底動脈中風）、肺炎等
    疾病，病後原告將過去出售土地所得金額3,100萬元匯予被
    告，請被告代為處理債務1,280萬元，並為購買系爭月配息
    保單支出750萬元，餘額為1,070元。
  ㈢被告於110年8月10日在未告知原告之情形下，以前項餘款為
    賴○○、賴○○、賴○○向臺銀人壽保險股份有限公司各購買300
    萬元之鑫富利變額年金保險，合計900萬元，並為此繳納贈
    與稅額加計利息68萬3,211元（本院卷一第78至81頁、第91
    頁反面）。
  ㈣被告自108年7月28日起至110年2月23日止，陸續自原告郵局
    帳戶提領存款，金額合計159萬元（本院卷一第86頁、第160
    至167頁）。
  ㈤被告自109年9月14日起至110年2月24日止，陸續自原告台灣
    銀行帳戶提領存款，金額合計44萬元（本院卷一第168、169
    頁，卷二第2、3頁）。
四、本院判斷：
  ㈠按有民法第1052條第1項以外之重大事由，難以維持婚姻者，
    夫妻之一方得請求離婚。但其事由應由夫妻之一方負責者，
    僅他方得請求離婚，民法第1052條第2項定有明文。所謂「
    有前項以外之重大事由，難以維持婚姻者」，乃抽象的、概
    括的離婚事由，判斷標準為婚姻是否已生破綻而無回復之希
    望，此非可由當事人已喪失維持婚姻意欲之主觀面加以認定
    ，而應依客觀的標準，即難以維持婚姻之事實，是否已達於
    倘處於同一境況，任何人均將喪失維持婚姻希望之程度以決
    之。又婚姻係以夫妻共同生活為目的，夫妻雙方應以誠摯互
    信為基礎，相互扶持，共同建立和諧美滿之家庭，倘雙方因
    理念上之重大差異，雙方互不往來，形同陌路，婚姻關係誠
    摰互信之感情基礎，已經不復存在，依一般人之生活經驗處
    於同一境況，均將喪失維持婚姻之意欲，應認顯然難期修復
    ，雙方共同生活的婚姻目的已經不能達成，應認符合民法第
    1052條第2項所定難以維持婚姻之重大事由。此事由應由夫
    妻一方負責者，僅他方得請求離婚。因此，若夫妻雙方均為
    有責時，則應衡量比較雙方之有責程度，而許責任較輕之一
    方向應負主要責任之他方請求離婚，如雙方之有責程度相同
    ，則雙方均得請求離婚，以符公平，且符合民法第1052條第
    2項規定之立法目的。  
  ㈡原告主張兩造自原告中風後時生齟齬，原告於110年2月27日
    至賴○○雲林住處靜養後，被告非但不曾前來探視原告，還一
    再傳送訊息要求離婚，甚至更換桃園住處門鎖，拒絕原告返
    家等語，並提出兩造LINE對話紀錄、群組名稱為「家人」之
    LINE對話記錄、被告與沈○○之Messenger對話記錄、錄影光
    碟及譯文等件為證。被告不爭執上開對話記錄及錄影光碟之
    真正，惟辯稱：伊上開言論係因接連遭遇原告中風、原告父
    親生病開刀及兒子車禍，一時無法承受壓力之情緒化發言，
    更換門鎖則是為了避免賴○○、沈○○騷擾子女等語。經查，被
    告自110年4月20日起至110年5月26日止，陸續傳送「下一步
    就是離婚了」、「應該離離婚不遠了」、「現在唯一願望就
    是離婚那張紙」、「儘早處理離婚事件，讓大家回歸日常生
    活作息」、「早早解除婚約……快結束這段荒謬婚姻」、「5
    月13日滿20年，善緣孽緣想離開……真希望斬斷了結，從此不
    再有交集」、「難道一張離婚協議書那麼難嗎？」、「你走
    你的陽關道，我走我的獨木橋，自己各自去找第二春」等訊
    息予原告，並於110年5月1日對沈○○稱「請跟他（指原告）
    講我的要求，儘早結束這段婚姻，請轉達，以後不要再相見
    」，一再表達希望與原告離婚之意思，對照被告自承其於同
    年3月13日雖有載子女前往雲林住處探視原告，惟其獨留門
    外，未與子女一同進屋，且自110年5月30日後即未再前往雲
    林住處，亦未再與原告聯繫等情（本院卷一第62頁、第90頁
    反面、第92頁），可見被告對原告之情感疏離及漠不關心。
  ㈢又被告自承其在未告知原告之情形下，於110年8月10日擅以
    原告交由其保管之金錢，為3名子女每人購買300萬元之臺銀
    人壽鑫富利變額年金保險（要保人為3名子女），並因此繳
    付贈與稅及利息68萬3,211元（納稅義務人為被告），合計
    支出968萬3,211元（本院卷一第81頁、第91頁反面），被告
    上開不當挪用原告鉅款之行為，更嚴重破壞夫妻間之信任與
    尊重，兩造婚姻關係至此已生重大破綻，而有難以繼續維持
    之情事。被告雖稱原告搬至雲林住處後即未支付家庭生活費
    用，其為保障子女生活，始購買上開儲蓄險云云。然查，原
    告於108年5月29日中風時，家中存放現金至少110萬元，又
    被告自108年7月28日起至110年2月24日止，陸續由原告郵局
    帳戶提領存款共159萬元，由原告台灣銀行帳戶提領存款共4
    4萬元，加上系爭月配息保單自109年4月起之每月配息4萬1,
    000元至4萬4,000元不等，及原告於110年5月前之每月租金
    所得1萬4,000元，均係由被告領取（本院卷第二第2頁反面
    、第112頁反面），可見自108年5月29日起至110年7月間，
    被告可動支之金錢至少達402萬6,000元【計算式：1,100,00
    0＋1,590,000＋440,000＋41,000×14（保單配息以被告自承之
    最低額41,000元列計）＋14,000×23＝4,026,000】），扣除被
    告陳報之電信費3萬6,838元、子女學費13萬0,320元（本院
    卷二賴○○107學年度第2學期學雜費之繳款日為108年1月22日
    ，故不予列計）、保險費19萬2,648元（本院卷二第43頁名
    稱「國泰人壽保險公司」，被保險人為甲○○之保費金額4萬1
    ,299元，係由後述之被告國泰世華銀行信用卡扣款，不重複
    列計）、醫療費13萬2,956元（本院卷二第58頁之「109年12
    月23日甲○○林口長庚腦功能暨癲癇科-住院費用」6,814元、
    「110年2月25日賴○○敏盛綜合醫院醫療費用」9萬9,566元均
    係以後述之被告國泰世華銀行信用卡支付，不重複列計）、
    汽車稅費及車險10萬7,283元、房屋修繕費28萬2,500元、家
    用品13萬1,100元（本院卷二第69頁之「108年7月7日愛買」
    1萬1,320元及「109年9月22日冰箱」3萬0,900元均係以後述
    之被告國泰世華銀行信用卡支付，故不重複列計）、被告國
    泰世華銀行信用卡帳款73萬7,968元及遠東商銀信用卡帳款1
    3萬3,879元，尚餘214萬0,508元，應足夠被告及子女相當時
    日之生活所需，況被告如擔心日後無以維生，更應將保管之
    土地價金餘款留存供作生活所需，豈有挪用近千萬用以繳納
    保險費及贈與稅之理，是被告上開所辯，顯非可採。
  ㈣此外，被告於110年12月10日前之某日，在未告知原告之情形
    下，逕自更換桃園住處門鎖，致原告於110年12月10日返回
    桃園住處時，無法以原有鑰匙開門，被告於當日雖有為原告
    開門，但迄今仍未交付新鑰匙予原告，益徵被告已無意與原
    告共同生活。
  ㈤本院審酌兩造於原告中風後，即因生活瑣事頻生爭執，原告
    於110年2月27日搬至雲林住處休養後，兩造即處於分居狀態
    ，期間被告一再要求結束婚姻，並更換桃園住處門鎖，於11
    0年8月10日復未經授權，擅自挪用原告交由其保管之金錢，
    為子女購買高額保險，掏空原告之財產，堪認兩造夫妻感情
    已完全破裂，不僅互愛之情感消磨殆盡，互信基礎亦已全無
    ，客觀上達一般人倘處於同一境況，均將喪失維持婚姻意欲
    之程度，婚姻所生破綻已無回復之希望，而有難以繼續維持
    婚姻之重大事由，且該事由之發生應由被告負較重之責任，
    依上開說明，原告依民法第1052條第2項規定請求離婚，為
    有理由，應予准許。至其基於選擇訴之合併型態，另行主張
    之同條第1項第3款規定，即無再予論述之必要。
五、綜上所述，原告依民法第1052條第2項規定，請求判准兩造
    離婚，為有理由，應予准許。又本件事證已明，兩造其餘之
    攻擊或防禦方法及所提證據，經本院斟酌後，認為均不足影
    響本判決之結果，自無逐一詳予論駁之必要，附此敘明。
六、訴訟費用之負擔：家事事件法第51條、民事訴訟法第78條。
中　　華　　民　　國　　111 　年　　10　　月　　17　　日
                  家事法庭    法  官      劉佩宜
以上正本證明與原本無異。
如不服本判決，應於送達後20日內，向本院提出上訴狀並表明上
訴理由，如於本判決宣示後送達前提起上訴者，應於判決送達後
20日內補提上訴理由書（須附繕本）。
如委任律師提起上訴者，應一併繳納上訴審裁判費。
中　　華　　民　　國　　111 　年　　10　　月　　17　　日
                              書記官      曾啓聞